最高法院刑事判決　　　　　　一○○年度台上字第五九五七號
上　訴　人　蔡沛芯原名蔡麗真.
上列上訴人因違反毒品危害防制條例案件，不服台灣高等法院台
中分院中華民國九十九年七月十四日第二審更審判決（九十八年
度上更(二)字第一六四號，起訴案號：台灣彰化地方法院檢察署九
十五年度偵字第八八四號），提起上訴，本院判決如下：
    主  文
上訴駁回。
    理  由
按刑事訴訟法第三百七十七條規定，上訴於第三審法院，非以判
決違背法令為理由，不得為之。是提起第三審上訴，應以原判決
違背法令為理由，係屬法定要件。如果上訴理由書狀並未依據卷
內訴訟資料，具體指摘原判決不適用何種法則或如何適用不當，
或所指摘原判決違法情事，顯與法律規定得為第三審上訴理由之
違法情形，不相適合時，均應認其上訴為違背法律上之程式，予
以駁回。本件原判決撤銷第一審之科刑判決，改判依修正前刑法
牽連犯及想像競合犯關係從一重論處上訴人蔡沛芯共同運輸第一
級毒品未遂罪刑（處有期徒刑八年），已詳敘認定犯罪事實所憑
之證據及其認定之理由，並對上訴人否認犯罪之辯詞，如何不足
採信，均已依據卷內資料，詳予指駁，從形式上觀察，並無足以
影響判決結果之違法情形存在。而證據之取捨及事實之認定，為
事實審法院之職權，苟其判斷無違經驗法則或論理法則，即不能
任意指為違法。原判決依憑上訴人之部分供述，證人即共同被告
周培植（經第一審判處罪刑後，於原審撤回上訴確定）於第一審
審理時之證述，證人即嘉揚快遞公司收貨員蔡漢卿、大榮貨運公
司員林宅配站主任莊國章、送貨員游士賢、查獲警員周綱虹之證
言，扣案經法務部調查局及內政部警政署刑事警察局分別鑑驗無
誤之第一級毒品海洛因七包（淨重三三五．六二公克，純度四０
．０一％，純質淨重一三四．二八公克）、第二級毒品甲基安非
他命三包（淨重一九七０．三五公克，純度約九八．一％，純質
淨重約一九三三．一四公克）以及偽造之「蔡世明」名義之印章
一顆、行動電話一支（內含門號0000000000號ＳＩＭ
卡一張），卷附查獲照片、臨檢紀錄表、行動電話通聯紀錄，參
酌卷內其他證據調查之結果，綜合判斷，認上訴人與另案被告黃
金龍（業據原審法院另案判處罪刑確定）均知悉宋永田（通緝中
）委託其等領取接運之物係毒品，仍同意代為領取，確有如其事
實欄所載之共同運輸毒品犯行，已詳敘其取捨證據及認定事實之
心證理由，所為論斷無違經驗法則及論理法則，亦無所指理由不
備及證據未予調查之違法情形存在。又運輸毒品罪，不以兩地間
毒品直接運送移轉存置於特定地點為限，其以迂迴、輾轉之方式
，利用不同之運輸工具、方法，將特定之毒品移轉運送至最終目
的者，其各階段之運送行為，均不失為運輸行為之一種。查本件
係由另案被告翁寶蓮（業據判處罪刑確定）將三只裝有芋頭及第
一、二級毒品之紙箱載運至嘉揚快遞公司交予蔡漢卿，再由蔡漢
卿運送至金門航空站尚義機場交付託運，雖已有搬運輸送之行為
，惟上開紙箱於交付託運時，為內政部警政署航空警察局臺北分
局金門分駐所警員執行貨運行李檢查時，發覺有異並開箱檢驗後
，當場查獲該夾藏之第一級毒品海洛因七包及甲基安非他命三包
，此時該等毒品已在警方公權力控制、占有中，客觀上已無法依
宋永田等人之意思，完成全部之運輸行為。而警員為繼續追查收
貨嫌犯，仍將前開裝有毒品之貨物交予大榮貨運公司，請其依正
常快遞作業程序送貨，經大榮貨運公司指派游士賢送貨，並由警
員周綱虹隨同前往，其餘警員則駕車尾隨在後，嗣原約好收受包
裹之周培植於收貨前，因施用毒品，為彰化縣警察局溪湖分局埔
鹽分駐所警員查獲，致無法親自收取貨物，周培植乃乘隙聯絡宋
永田，宋永田因而指派上訴人及黃金龍前往接貨，而上訴人及黃
金龍自斯時起，即與宋永田等人共同基於運輸第一、二級毒品之
犯意聯絡，由上訴人前去上揭分駐所向周培植拿取車子鑰匙，並
至周培植之車上拿取用來聯絡運輸毒品之0000000000
號行動電話，與貨運公司人員聯絡，並約定交貨地點前往領貨，
而於偽刻印章後領取貨物時，為埋伏警員查獲等情，為原判決所
確認之事實，依此認定，上訴人與黃金龍二人在應允宋永田之請
託後，主觀上即已具有共同運輸第一、二級毒品之犯意，客觀上
復已著手於領取貨物階段之行為，雖遭警誘捕致不能完成該仍屬
運送中毒品之領取，因上訴人原即有參與共同運輸第一、二級毒
品之意思，且已著手於收受該毒品之行為，原判決認應成立運輸
毒品未遂罪，於法即無不合。至不能未遂，係指已著手於犯罪之
實行，但其行為未至侵害法益，且又無危險者而言，倘有侵害法
益之危險，而僅因一時、偶然之原因，致未對法益造成侵害，則
為障礙未遂，非不能未遂。本件上訴人前述行為，係因毒品先被
查獲之偶發因素，始未竟其功，並非無侵害法益之危險，自無刑
法第二十六條不罰規定之適用，原判決依障礙未遂之規定減輕其
刑，適用法則並無不當。上訴意旨，對於原判決究竟如何違背法
令，並未依據卷內資料為具體之指摘，仍執陳詞，而為事實之爭
辯，並對原審採證認事之職權行使，任意爭執，難謂已符合首揭
法定上訴要件，此部分之上訴違背法律上之程式，應予駁回。至
有牽連犯關係之偽造印章罪部分，核屬刑事訴訟法第三百七十六
條第一款所列不得上訴於第三審法院之案件，運輸毒品部分之上
訴既非合法，本院自無從依審判不可分原則，就偽造印章部分，
併為實體上之審判，該部分之上訴自屬法律上不應准許，應併予
駁回。
據上論結，應依刑事訴訟法第三百九十五條前段，判決如主文。
中    華    民    國  一○○  年   十一   月    二    日
                      最高法院刑事第七庭
                          審判長法官  石  木  欽  
                                法官  洪  佳  濱  
                                法官  段  景  榕  
                                法官  周  煙  平  
                                法官  洪  兆  隆  
本件正本證明與原本無異
                                      書  記  官  
中    華    民    國  一○○  年   十一   月    八    日
                                                      K